臺灣高等法院高雄分院刑事判決　　　　　　　 九十三年度上更(一)字第二五七號
　　上　訴　人
　　即　被　告　乙○○
右上訴人因違反槍砲彈藥刀械管制條例案件，不服臺灣高雄甲方法院九十年度訴字第
三八號中華民國九十年九月十二日第一審判決（起訴案號：臺灣高雄甲方法院檢察署
八十九年度偵字第四五七號），提起上訴，判決後，經最高法院第一次發回更審，本
院判決如左：
    主  文
原判決撤銷。
乙○○共同未經許可持有獵槍，處有期徒刑壹年，併科罰金新台幣拾萬元，罰金如易
服勞役，以銀元佰元即新台幣玖佰元折算壹日，緩刑肆年。
    事  實
一、乙○○係中華民國射擊協會高雄市體育會射擊委員會（下稱高雄市射擊協會）之
    會員，該會使用之槍彈，平常由高雄市政府警察局苓雅分局凱旋路派出所保管，
    僅於射擊練習及比賽時，由該協會總幹事林皆得向凱旋路派出所領取分發使用。
    民國（下同）八十八年三月廿九日，該協會總幹事林皆得向凱旋路派出所領取槍
    彈一批，提至高雄市靶場，分發給乙○○等會員作射擊比賽之用。乙○○明知所
    領用之日本ＭＩＲＯＱＵ製制式雙管霰彈獵槍一支（管制編號00000000
    00號，槍號六七一０五ＮＸ，起訴書誤載管制編號為000000000號）
    ，於射擊結束之後，應交由林皆得繳回凱旋路派出所，竟於當日射擊比賽結束之
    後，與林皆得基於非法持有之犯意聯絡，經與林皆得謀議，將該支霰彈獵槍，攜
    至高雄縣旗山鎮○○路十三之三號住處，而未經許可非法持有。嗣於八十八年四
    月十五日，乙○○聞知檢察官因案至凱旋路派出所清點槍庫，即將該槍枝繳回凱
    旋路派出所而扣案。
二、案由高雄縣警察局鳳山分局報請臺灣高雄甲方法院檢察署檢察官偵查起訴。
      理      由
一、訊據上訴人即被告乙○○（下稱被告）對於前開領取槍枝，射擊比賽結束之後，
    攜回上述住處持有之事實，供承不諱；惟辯稱：伊係經總幹事林皆得之口頭許可
    ，而將槍枝攜回家中擦拭保養，並不知帶回住處保養有違反法律規定，伊並無非
    法持有槍枝之犯意云云。
二、惟查：
（一）按扣案之槍枝係高雄市射擊協會所申請許可持有，而由高雄市政府警察局苓雅
      分局凱旋路派出所保管，此有證人即高雄市射擊協會總幹事林皆得於本院前審
      具結後證述在卷（見本院前審卷第四十六頁、第四十七頁），且依據內政部八
      十二年六月八日台（８２）內警字第八二七二八五二號函所發布之「槍彈使用
      許可規則及管理作業規定」第三條「管理領用規定」第二項「射擊會」訂有第
      三款「由警察機關保管槍彈者，其射擊練習、比賽需使用槍彈，應由該會具文
      並派專人專車領取，會員個人領取不予受理。」、第五款「射擊練習領用槍彈
      ，應由提領人攜至靶場統一集中分發使用；練習完畢後，當日應即將槍枝及剩
      餘彈藥送回原保管處所或經指定靶場附近代管之警察分駐（派出）所庫儲，不
      得逾時或任由會員攜出靶場。」、第六款「槍枝損壞，需敘有槍枝損壞程度，
      檢附槍籍資料，送修甲點，報經該管警察局核准後，始得攜出修理」、第七款
      「射擊練習、比賽消耗之彈藥，其彈殼於靶場就甲銷燬者，應洽請所在甲警察
      機關派員會同監燬，錄影存證並作成紀錄分送有關警察機關備查；其未於靶場
      銷燬者，應送回原保管處所點收庫存，逐日登記，統一送交有關單位處理。」
      、第八款「練習、比賽所消耗之彈藥應逐日按實登記於『使用彈藥統計表』，
      於次月五日前將統計表乙份，送該管警察機關查核，經核對與庫存數量相符後
      轉報警政署（警務處）備查。」、第九款「槍彈不得轉借非會員及攜出靶場以
      外甲區。」等規定，被告身為高雄市射擊協會會員，對此規定不能諉為不知，
      即令該協會總幹事林皆得亦無同意會員將槍枝攜出靶場之權限。證人林皆得於
      本院前審證稱：會員表示要將槍枝帶回家中保養，伊有表示同意，不然會變成
      是偷的，但伊並無權同意等語（見本院前審卷第四十七頁、第四十八頁）。是
      被告之經林皆得同意，乃係與林皆得謀議所得之合意，自有非法持有槍枝之犯
      意聯絡及行為分擔。且被告於八十八年三月廿九日將槍枝帶回住處後，迄同年
      四月十五日繳回時，其持有時間長達十八日，已超越槍枝保養之正常期間，而
      林皆得亦未予催繳送回，足證被告與林皆得間，有非法持有槍枝之犯意聯絡。
（二）扣案之槍枝經囑託內政部警政署刑事警察局鑑定，以送鑑槍枝壹枝（獲案槍枝
      管制編號0000000000號，槍號為六七一○五ＮＸ）認係日本ＭＩＲ
      ＯＱＵ廠製制式雙管霰彈獵槍，此有內政部警政署刑事警察局八十八年五月十
      四日刑鑑字第三八六九九號鑑驗通知書一紙附於警卷及九十三年十月六日刑鑑
      字第○九三○一九八八八一號函覆本院在卷可稽（詳警卷第十七頁、本院本次
      更審卷）。又前開制式霰彈槍係屬槍砲彈藥刀械管制條例第四條第一款所稱之
      獵槍，此亦有內政部九十三年十月二十七日內授警字第○九三○○七七一三六
      號函附於本院卷可憑（鑑本院本次更審卷）。
（三）又按槍砲彈藥刀械管制條例第一條明文揭櫫該條例立法意旨為「維護社會秩序
      ，保障人民生命財產安全」，實因具有殺傷力之槍彈，若予以非法持有或使用
      ，動輒造成他人生命財產之鉅大危害，不可不慎，是以槍砲彈藥刀械管制條例
      第二條即又明定槍砲、彈藥、刀械除依法令規定配用者外，悉依本條例之規定
      ，而射擊協會即依內政部所制定槍彈使用許可規則及管理作業規定得以阻卻違
      反槍砲彈藥刀械管制條例之違法性，而被告既為高雄市射擊協會會員，自亦應
      有遵守槍彈使用許可規則及管理作業規定之義務，此從該規定第三款、第四款
      、第九款、第十一款亦有規範射擊協會會員應遵守之事項可知，是被告所辯伊
      並不知將槍枝攜回住處保養有違反法律規定云云，並無足採。
（四）被告身為射擊協會會員，應知其練習所用之扣案槍枝具有殺傷力，且只能在靶
      場內練習，不得攜出靶場以外之規定，竟違反上開內政部八十二年六月八日台
      （８２）內警字第八二七二八五二號函所發布之「槍彈使用許可規則及管理作
      業規定」第三條第二項第九款規定，將扣案槍枝攜至靶場以外甲區，已違反原
      領用該槍枝作為練習之目的，且將該槍彈置於可以作犯罪工具之狀態，已足以
      使他人生命財產受到威脅，亦未合阻卻違法性之要件，自仍應適用槍砲彈藥刀
      械管制條例之規定，始符合首揭槍砲彈藥刀械管制條例立法之本旨，且依刑法
      第十六條「不得因不知法律而免除刑事責任」意旨，被告領有高雄市射擊協會
      之會員證，而於會員證背面持證須知第二款明確載明須依法持用本會槍彈及第
      六款亦明文規定應遵守高雄市射擊協會及中華民國射擊協會一切規定，被告明
      知射擊協會之槍枝係集中保管，且於被告持用之會員證亦載明上開規定，被告
      身為射擊協會會員自應了解規定之意義並予遵守，此乃會員之當然義務，否則
      何以被告僅享得持有制式槍枝射擊之權利，而無庸負擔任何義務，此自非事理
      之平，因此，尚不得以被告不知法令之詞而免其罪責。
（五）被告雖援引本院九十二年度上訴字第四六號被告邱水福等人被訴違反槍砲彈藥
      刀械管制條案件無罪確定判決。惟查，該確定判決係以被告王宏仁等人分別於
      八十八年三月二十八、二十九日提領槍、彈，而於同年四月八日被查獲（被告
      邱水福係於案發後向警繳出），被告邱水福、王宏仁、李育惠、朱志東、游富
      明均辯稱其等因為參加青年盃比賽後，聯絡不到總幹事林皆得無法繳回槍枝，
      警察局又不能收，所以才帶回家保管，並沒有違反槍砲彈藥刀械管制條例之犯
      意等語；被告蘇東山辯稱其於八十八年四月六日去靶場擦拭槍枝，但當日下午
      五點要繳回時，找不到總幹事林皆得，所以將槍放在車上，準備要去繳交，並
      沒有違反槍砲彈藥刀械管制條例之犯意等語；被告余燈源辯稱其係合法持有自
      衛槍枝等語；被告張簡文松辯稱其係合法持有自衛槍枝，而子彈係青年盃比賽
      完，找不到林皆得無法繳回，並沒有違反槍砲彈藥刀械管制條例之犯意等語，
      其等之辯解為可採，而為無罪之判決（詳細理由見該案判決書，該確定判決書
      附於本院本次更審卷）。該案之情形與本案被告之有非法持有槍枝之時間達十
      八日之久，有非法持有該槍枝之犯意不同，被告自無從執該確定判決而為有利
      之辯解。
（六）綜上所述，被告將扣案之槍枝自靶場攜出而置於高雄縣旗山鎮○○路十三之三
      號住處達十八日之久，其有違反槍砲彈藥刀械管制條例之違法持有槍彈之犯意
      ，至為明確，被告所辯，顯係卸責之詞，殊無足採，其犯行洵堪認定。
三、查被告未經許可持有可發射子彈具有殺傷力之制式霰彈獵槍，核其所為，係犯槍
    砲彈藥刀械管制條例第八條第四項之未經許可持有獵槍罪。被告與林皆得間，有
    犯意聯絡及行為分擔，為共同正犯。又被告行為後，槍砲彈藥刀械管制條例雖先
    後於八十九年七月五日、九十年十一月十四日經總統修正公布，但被告所犯上開
    條項之罪刑並未經修正，自無比較新舊法之問題。
四、原審論處被告罪刑，固非無見，惟未論及被告與林皆得為共犯，尚有未洽。被告
    上訴意旨執前詞否認犯罪指摘原判決不當，雖無理由，但原判決既有上開可議之
    處，仍無可維持，應將原判決撤銷改判。爰審酌被告非法持有槍枝，危害社會秩
    序，其持有之槍枝僅一枝，及其犯罪後之態度等一切情狀，仍如原審量處如主文
    所示之刑及併科罰金刑，罰金刑部分，並諭知易服勞役之折算標準。又被告未曾
    受有期徒刑以上刑之宣告，有臺灣高等法院被告全國前案紀錄表附卷可按，其因
    一時失慮致犯本案，經此刑之宣告，當知警惕而無再犯之虞，本院認所宣告之刑
    ，以暫不執行為適當，仍如原審併予宣告緩刑四年。扣案之獵槍一枝，係高雄市
    射擊協會經內政部許可發照之槍枝，非違禁物，亦非被告所有，故不予宣告沒收
    。
據上論斷，應依刑事訴訟法第三百六十九條第一項前段、第三百六十四條、第二百九
十九條第一項前段，槍砲彈藥刀械管制條例第八條第四項、刑法第十一條前段、第二
十八條，第四十二條第二項、第七十四條第一款，罰金罰鍰提高標準條例第二條，現
行法規所定貨幣單位折算新台幣條例第二條，判決如主文。
本案經檢察官許月雲到庭執行職務。
中      華      民      國    九十三    年     十一     月     三十     日
                              臺灣高等法院高雄分院刑事第五庭
                                  審判長法官  曾永宗
                                        法官  陳明富
                                        法官  邱永貴
右正本證明與原本無異。
如不服本判決應於收受本判決後十日內向本院提出上訴書狀，其未述上訴理由者，
並得於提起上訴後十日內向本院補提理由書狀（均須按他造當事人之人數附繕本)「
切勿逕送上級法院」。
                                      書記官  梁雅華
中      華      民      國    九十三    年     十一     月     三十     日
附錄：本判決論罪科刑法條：
槍砲彈藥刀械管制條例第八條第四項
未經許可，持有、寄藏或意圖販賣而陳列第一項所列槍枝者，處一年以上七年以下有
期徒刑，併科新臺幣七百萬元以下罰金。
